【裁判字號】    95,訴,1777
【裁判日期】    950927
【裁判案由】    毒品危害防制條例
【裁判全文】
臺灣板橋地方法院刑事判決              95年度訴字第1777號
公  訴  人  臺灣板橋地方法院檢察署檢察官
被      告  甲○○
                    (
上列被告因違反毒品危害防制條例案件，經檢察官提起公訴（九
十五年度毒偵字第三一三九號、第三一四０號、第三七三四號）
，及移送併辦（九十五年度毒偵字第五０七四號），被告於準備
程序中對被訴之事實為有罪陳述，本院合議庭裁定由受命法官獨
任行簡式審判程序，並判決如下：
    主  文
甲○○連續施用第一級毒品，累犯，處有期徒刑拾月。扣案第一
級毒品海洛因驗餘淨重零點零玖公克、第一級毒品海洛因驗餘淨
重零點零捌公克、海洛因殘渣包裝袋壹只內所含之海洛因殘渣（
量微無法秤重）均沒收銷燬之；盛裝上開第一級毒品海洛因之外
包裝袋貳只（空包裝重零點肆壹公克）、盛裝上開第一級毒品海
洛因之外包裝袋壹只（空包裝重零點壹玖公克）、上開海洛因殘
渣包裝袋壹只（空包裝重零點貳參公克）均沒收。
    事  實
一、甲○○於民國八十三年、八十四年間因違反肅清煙毒條例案
    件，分別經臺灣高等法院判處有期徒刑三年六月，及臺灣臺
    北地方法院判處有期徒刑四年六月確定；上開二罪接續執行
    ，於八十七年十月八日縮短刑期假釋出監。又於八十八年間
    因施用第一級毒品案件，經臺灣臺北地方法院以八十八年度
    毒聲字第四六八號裁定送觀察、勒戒後，認有繼續施用毒品
    之傾向，並經同法院以八十八年度毒聲字第六九八號裁定令
    入戒治處所施以強制戒治，嗣因戒治成效經評定為合格，經
    同法院以八十八年度毒聲字第一八七六號裁定停止戒治，所
    餘期間付保護管束，並於八十八年八月二十四日因停止戒治
    釋放出所，詎其於停止戒治付保護管束期間因施用第一級毒
    品案件，經同法院以八十九年度毒聲字第一二四號裁定撤銷
    停止戒治，令入戒治處所施以強制戒治，且上開假釋亦經撤
    銷。甲○○乃於八十八年十一月五日起入監執行殘刑有期徒
    刑四年三月又十七日，其間於八十九年三月三日起開始執行
    前揭殘餘之強制戒治，至八十九年九月二十四日強制戒治執
    行完畢，而臺灣臺北地方法院檢察署檢察官並於八十九年十
    月十五日以八十九年度戒毒偵字第二六七號不起訴處分確定
    ，另有期徒刑部分則至九十三年七月二十四日縮刑期滿執行
    完畢，並於翌日（九十三年七月二十五日）釋放。
二、詎甲○○不知悔改，明知海洛因係毒品危害防制條例所規定
    之第一級毒品，不得非法持有、施用，竟於上開強制戒治執
    行完畢釋放後五年內，基於施用第一級毒品海洛因之概括犯
    意，自九十四年七月間（起訴書誤載為同年二間，理由詳後
    述）某日起至九十五年五月二十二日上午十時許，在臺北市
    「龍山市」之公廁內、同市○○路一一八號洗車場、房間，
    及臺北縣板橋市○○路○段二六二號加油站之廁所內、其臺
    北縣新莊市○○路二七０巷一號六樓住處等地點，以將海洛
    因加水稀釋用針筒注射至身體之方式，連續非法施用第一級
    毒品海洛因多次，平均約五至一星期施用一次。嗣甲○○先
    後於下列時地為警查獲：(一)九十四年十月十一日上午十二時
    十分許，在臺北縣板橋市○○路、吳鳳路口為警查獲，並扣
    得其所有供施用之第一級毒品海洛因二包（毛重零點六公克
    、淨重零點二公克，經取樣部分檢驗用罄，驗餘淨重零點零
    九公克，空包裝重零點四一公克）；(二)九十五年二月七日晚
    間八時許，在臺北市○○街一二三巷口前為警查獲，並扣得
    其所有供施用之含第一級毒品海洛因殘渣（微量無法秤重）
    包裝袋一只（空包裝重零點二三公克）；(三)九十五年二月十
    七日下午三時四十五分許，在臺北市○○○路○段一八二號
    前為警查獲，並扣得其所有供施用之第一級毒品海洛因一包
    （毛重零點三公克、淨重零點一公克，經取樣部分檢驗用罄
    ，驗餘淨重零點零八公克，空包裝重零點一九公克）；(四)九
    十五年五月二十三日上午六時五十分許，在臺北縣板橋市○
    ○路○段二六二號台塑加油站公廁外為警查獲。
三、案經臺北市政府警察局中正一分局移送臺灣板橋地方法院檢
    察署檢察官，及臺北市政府警察局萬華分局、中正一分局移
    送臺灣臺北地方法院檢察署呈請臺灣高等法院檢察署令轉臺
    灣板橋地方法院檢察署檢察官偵查起訴，暨臺北市政府警察
    局萬華分局移送臺灣板橋地方法院檢察署檢察官移送本院併
    案審理。
    理  由
一、訊據被告甲○○對於上揭時地，施用第一級毒品海洛因之犯
    罪事實，於警詢、偵查及本院審理中均坦承不諱，並有供其
    施用之白色粉末三包（即九十四年十月十一日扣案二包、九
    十五年二月十七日扣案一包）、殘渣袋一只（九十五年二月
    七日扣案）扣案可資佐證。又被告四次經警查獲所採集尿液
    經送鑑定，均呈海洛因代謝物鴉片類（嗎啡）陽性反應，分
    別有臺灣檢驗科技股份有限公司九十四年十月二十七日（檢
    體編號０一一一九七號）濫用藥物尿液檢驗報告、九十五年
    二月二十五日（檢體編號０一四八七五）濫用藥物尿液檢驗
    報告、九十五年三月六日（檢體編號０二八０四八）濫用藥
    物尿液檢驗報告、九十五年六月九日（檢體編號０一九二０
    三）濫用藥物尿液檢驗報告各一紙在卷可稽。另上述扣案之
    白色粉末共三包，經先後送法務部調查局鑑定，確為第一級
    毒品海洛因（其中九十四年十月十一日扣案二包，毛重零點
    六公克、淨重零點二公克，經取樣部分檢驗用罄，驗餘淨重
    零點零九公克，空包裝重零點四一公克；九十五年二月十七
    日扣案一包，毛重零點三公克、淨重零點一公克，經取樣部
    分檢驗用罄，驗餘淨重零點零八公克，空包裝重零點一九公
    克）無誤，此有該局九十四年十二月十九日調科壹字第０六
    ００一０七五四號鑑定通知書、九十五年四月十四日調科壹
    字第０二０００七八七五號鑑定通知書各一紙附卷可按。又
    九十五年二月七日扣案之殘渣包裝袋一只，經本院依職權送
    請法務部調查局鑑定，該局檢驗結果發現內含第一級毒品海
    洛因成分（量微無法秤重），亦有該局九十五年九月十三日
    調科壹字第０九五００四二六一一０號鑑定書一紙附卷可稽
    。再被告前於八十八年間因施用第一級毒品案件，經臺灣臺
    北地方法院以八十八年度毒聲字第四六八號裁定送觀察、勒
    戒後，認有繼續施用毒品之傾向，經同法院以八十八年度毒
    聲字第六九八號裁定令入戒治處所施以強制戒治，因戒治成
    效經評定為合格，經同法院以八十八年度毒聲字第一八七六
    號裁定停止戒治，所餘期間付保護管束，並於八十八年八月
    二十四日因停止戒治釋放出所，詎其於保護管束期間因施用
    第一級毒品案件，經同法院以八十九年度毒聲字第一二四號
    裁定撤銷停止戒治，令入戒治處所施以強制戒治，並於八十
    八年十一月五日起入監執行殘刑有期徒刑四年三月又十七日
    ，其間於八十九年三月三日起開始執行殘餘之強制戒治，至
    同年九月二十四日強制戒治執行完畢，而臺灣臺北地方法院
    檢察署檢察官並於八十九年十月十五日以八十九年度戒毒偵
    字第二六七號不起訴處分確定等情，有臺灣高等法院被告前
    案紀錄表一份附卷可憑，足徵被告係強制戒治執行完畢釋放
    後五年內再犯施用第一級毒品之罪。本案事證明確，被告犯
    行洵堪認定，應依法論科。
二、論罪科刑部分：
(一)按被告行為後，刑法於九十四年二月二日修正公布，並於九
    十五年七月一日施行。按行為後法律有變更者，適用行為時
    之法律，但行為後之法律有利於行為人者，適用最有利於行
    為人之法律，現行刑法第二條第一項訂有明文。此條規定乃
    與刑法第一條罪刑法定主義契合，而貫徹法律禁止溯及既往
    原則，係規範行為後法律變更所生新舊法律比較適用之準據
    法，是刑法第二條本身雖經修正，但刑法第二條既屬適用法
    律之準據法，本身尚無比較新舊法之問題，應一律適用裁判
    時之現行刑法第二條規定以決定適用之刑罰法律，合先敘明
    。又以本次刑法修正之比較新舊法，應就罪刑有關之共犯、
    未遂犯、想像競合犯、牽連犯、連續犯、結合犯，以及累犯
    加重、自首減輕暨其他法定加減原因（如身分加減）與加減
    例等一切情形，綜其全部罪刑之結果而為比較，有最高法院
    九十五年五月二十三日九十五年度第八次刑庭會議決議可資
    參照。經查：
１、刑法第五十六條連續犯之規定業經修正刪除，是於新法修正
    施行後，被告之數犯罪行為，即須分論併罰。此刪除雖非犯
    罪構成要件之變更，但顯已影響行為人刑罰之法律效果，自
    屬法律有變更，依新法第二條第一項規定，比較新、舊法結
    果，仍應適用較有利於被告之行為時法律即舊法論以連續犯
    ，此亦有最高法院九十五年度第八次刑事庭會議決議參照。
２、又刑法四十七條有關累犯之規定，修正前規定「受有期徒刑
    之執行完畢，或受無期徒或有期徒刑一部之執行而赦免後，
    五年以內再犯有期徒刑以上之罪者，為累犯，加重本刑至二
    分之一。」，而修正後則規定「受執刑之執行完畢，或一部
    之執行而赦免後，五年以內故意再犯有期徒刑以上之罪者，
    為累犯，加重本刑至二分之一」，比較新舊法之結果，行為
    時之舊法對於被告並無不利。
３、綜合上述各條文修正前、後之比較，揆諸前揭最高法院決議
    及修正後刑法第二條第一項前段、後段規定之「從舊、從輕
    」原則，自應適用被告行為時之法律，即修正前刑法之相關
    規定，予以論處。至刑法第三十八條第一項第一款、第二項
    雖已將「左列」改為「下列」，「犯人」改成「犯罪行為人
    」，然因沒收屬於從刑，依照前揭最高法院九  十五年五月
    二十三日第八次刑事庭會議決議第一點第 (五)小 點：「從
    刑附屬於主刑，除法律有特別規定者外，依主刑所適用之法
    律」，本案關於刑法修正前後之比較適用，整體言之，既應
    以修正前之刑法對被告較為有利，則從刑部分亦應一體適用
    修正前刑法之規定，併予敘明。
(二)按海洛因係毒品危害防制條例第二條第二項第一款所明定之
    第一級毒品，不得非法持有、施用。核被告所為，係犯毒品
    危害防制條例第十條第一項之施用第一級毒品海洛因罪。其
    施用第一級毒品海洛因前後持有海洛因之低度行為，應為施
    用海洛因之高度行為所吸收，不另論罪。被告所為數次施用
    海洛因之行為，時間緊接，犯罪構成要件相同，顯係出於概
    括之犯意為之，為連續犯，應依修正前刑法第五十六條之規
    定以一罪論，並加重其刑。另被告有犯罪事實欄所載之犯罪
    執行完畢紀錄（見前開臺灣高等法院被告前案紀錄表），其
    於有期徒刑之執行完畢後五年內，再犯本件有期徒刑以上之
    罪，為累犯，應依修正前刑法第四十七條之規定加重其刑，
    並遞加重之。又起訴書犯罪事實欄雖記載被告係自「九十四
    年二月間」開始施用海洛因一節，惟被告於本院審理中供承
    伊是從九十四年七月間開始施用海洛因，伊於九十四年十月
    被查獲前之二、三個月，因腳斷掉，所以才開始施用海洛因
    ，在這時間之前並沒有施用海洛因等語；此外，經查並無其
    他積極證據足以佐證被告確於九十四年二月間開始即已施用
    海洛因，堪認起訴書犯罪事實欄記載被告開始施用海洛因之
    時間為九十四年二月間一節，容有誤解，此部分起訴書犯罪
    事實欄顯係誤載，應予更正如上。至公訴人就被告九十五年
    二月十七日為警查獲後至同年五月二十三日查獲前施用海洛
    因之犯行雖未提起公訴，惟被告上開未經起訴施用海洛因行
    為，既與上述起訴論罪科刑部分有連續犯之裁判上一罪關係
    ，自為起訴效力所及，復經臺灣板橋地方法院檢察署檢察官
    移送併辦，本院自應一併審理，併予敘明。爰審酌被告犯罪
    之動機、目的，施用毒品戕害一己身心健康，其施用毒品時
    間、次數，兼衡被告國中畢業之智識程度（見警詢筆錄記載
    ），暨其犯後坦承犯行之態度等一切情狀，量處如主文所示
    之刑，以資儆懲。
三、九十四年十月十一日扣案之海洛因二包（驗餘淨重零點零九
    公克）、九十五年二月十七日扣案之海洛因一包（驗餘淨重
    零點零八公克），及九十五年二月七日扣案之殘渣包裝袋一
    只內所含海洛因殘渣（量微無法秤重），均係本案查獲之第
    一級毒品，均應依毒品危害防制條例第十八條第一項前段之
    規定，宣告沒收銷燬之；另上開取樣之海洛因部分，因檢驗
    用罄而滅失，爰不另為沒收銷燬之諭知。又上開九十四年十
    月十一日扣案之毒品海洛因外包裝袋二只（空包裝重零點四
    一公克）、九十五年二月十七日扣案之毒品海洛因外包裝袋
    一只（空包裝重零點一九公克）、九十五年二月七日扣案之
    殘渣包裝袋一只（空包裝重零點二三公克），並非查獲之毒
    品，均係被告所有供其施用海洛因所用之物，業據被告於審
    理中供明在卷，爰依修正前刑法第三十八條第一項第二款規
    定宣告沒收之。
據上論斷，應依刑事訴訟法第二百七十三條之一第一項、第二百
九十九條第一項前段，毒品危害防制條例第十條第一項、第十八
條第一項前段，刑法第十一條前段、第二條第一項前段、修正前
第五十六條、修正前第四十七條、修正前第三十八條第一項第二
款，判決如主文。
本案經檢察官黃怡華到庭執行職務。
中    華    民    國    95    年    9     月    27    日
                  刑事第十六庭  法  官  楊志雄
以上正本證明與原本無異
如不服本判決應於送達後十日內向本院提出上訴狀。
                                書記官  陳春銘
中    華    民    國    95    年    9     月    27    日
附錄本案論罪科刑法條全文：
毒品危害防制條例第十條
施用第一級毒品者，處六月以上五年以下有期徒刑。
施用第二級毒品者，處三年以下有期徒刑。


司法院資訊處製作；財團法人民間司法改革基金會備份。
